臺灣板橋地方法院交通事件裁定　　　 100年度交聲字第3962號
原處分機關　交通部公路總局臺北區監理所
異　議　人
即受處分人　張金鳳
上列受處分人因違反道路交通管理處罰條例案件，對於交通部公
路總局臺北區監理所於民國100 年10月27日所為之北監自裁字第
裁00-000000000號裁決處分，聲明異議，本院裁定如下：
    主  文
異議駁回。
    理  由
一、原處分意旨略以：異議人即受處分人張金鳳所有之車牌號碼
    3939-A8 號自用一般小客車，於民國100 年9 月9 日1 時8
    分許，行經臺北市市○○道○○道路之林森－金山北路口時
    ，因「駕駛人行車速度超過規定之最高時速六十公里以上（
    處車主）」之違規事實，為臺北市政府警察局中正第一分局
    員警依採證相片逕行掣單舉發，原處分機關乃依道路交通管
    理處罰條例第43條第4 項之規定，裁處異議人吊扣汽車牌照
    3 個月等語。
二、異議意旨略以：駕駛人鄭賀展因工作需要向異議人張金鳳自
    100 年5 月起迄今借車使用，但於100 年9 月9 日行經市○
    ○道時，不慎超速被拍照取締，當時的駕駛人為鄭賀展，並
    不是車主張金鳳，對於裁處車主張金鳳吊扣汽車牌照3 個月
    部分，依法聲明異議云云。
三、按汽車駕駛人，駕駛汽車有行車速度，超過規定之最高時速
    60公里以上者，處新臺幣6,000元以上24,000 元以下罰緩，
    並當場禁止其駕駛，及吊扣該汽車牌照3 個月，道路交通管
    理處罰條例第43條第1 項第2 款、第4 項定有明文。
四、經查：
(一)、異議人所有之車牌號碼3939-A8 號自用一般小客車於100 年
    9 月9 日凌晨1 時8 分許，行經臺北市市○○道○○道路與
    林森北路、金山北路口時，因有「限速40公里，經測時速10
    5 公里，超速60公里以上未滿80公里」之違規行為，而為臺
    北市政府警察局中正第一分局員警掣單逕行舉發，並有臺北
    市政府警察局北市警交大字第A00000000 號舉發違反道路交
    通管理事件通知單1 紙、採證照片1 幀在卷可按。觀諸卷附
    採證照片中之車輛即為本件車牌號碼3939-A8 號自用小客車
    ；而照片下方由左至右，由上而下依序顯示「日期：2011/0
    9/09」、「違規案號：65」、「主機：0229」、「偵測方向
    ：車尾」、「速限：040km/h 超速」、「時間：01:08:24」
    、「相片編號：1/1 」、「雷達範圍：I 」、「地點代號：
    409 」、「偵測車速：105km/h 」、「證號：MOGA000000
    0A」、「地點：市○○道平面林森北路、金山北路」則表示
    該路段速限為時速40公里／小時，相片中車牌號碼3939-8A
    號自小客車於100 年9 月9 日凌晨1 時8 分24秒於該處去向
    行速為時速105 公里／小時，地點為市○○道○○道路與林
    森北路、金山北路口，本件雷達測速主機證號為MOGA000000
    0A之意；又查，本案使用之雷達測速儀測速相機，其規格為
    24.125GHz （K-Band）照相式，廠牌為GATSOMETER，主機型
    號為RS-GS11 ，天線型號為TYPE 24 ，主機器號為0229，天
    線器號為3438，檢定合格單號碼為MOGA0000000A、MOGA0000
    000B，並經經濟部標準檢驗局於99年11月19日檢定合格，有
    效期限至100 年11月30日止，尚未逾期，此有臺北市政府警
    察局中正第一分局100 年11月16日北市警中正一分交字第10
    031373900 號函及其所附採證相片1 幀、經濟部標準檢驗局
    MO0000000 號雷達測速儀檢定合格證書1 紙附卷可憑。衡諸
    經濟部標準檢驗局係負責國家標準制定及檢驗之機構，其檢
    驗後發給之證書自有公信力，且復無證據證明該儀器有何等
    故障或失準情事，足認本件執以採證之雷達測速器之準確度
    堪值信賴，所測得之數據資料當屬正確無訛。又上揭違規行
    為，業經異議人自承屬實，且有異議人之聲明異議狀1 份在
    卷可稽，是本件違規事實應堪認定。
(二)、異議人雖以前詞置辯；惟按道路交通管理處罰條例第43第1
    項第2 款、第4 項規定，依該條項文義以觀，其吊扣汽車牌
    照之對象係「違規之汽車牌照」，並無違規汽車駕駛人應與
    汽車所有人為同一人始能吊扣汽車牌照之限制。考其立法目
    的係慮及汽車所有人擁有支配管領汽車之權限，對於汽車之
    使用方式、用途、供何人使用等，得加以篩選控制，非無擔
    保其汽車之使用者具備法定資格及駕駛行為合於交通管理規
    範之義務，否則無異縱容汽車所有人放任其所有之汽車供人
    恣意使用，徒增道路交通之風險，殊非事理之平。再觀該條
    文立法目的，道路交通管理處罰條例第43條第1 項第2 款、
    第4 項關於吊扣汽車牌照之處分，應係針對汽車所有人所設
    之特別規定，自不得僅以汽車所有人已依道路交通管理處罰
    條例第85條第1 項規定，指出汽車之實際使用人即遽認無道
    路交通管理處罰條例第43條第1 項第2 款、第4 項規定適用
    之餘地。然上開吊扣汽車牌照之特別規定，究屬行政義務違
    反之處罰，而條文或立法過程，並未排除行政罰法第7 條第
    1 項「違反行政法上義務之行為非出於故意或過失者，不予
    處罰」及道路交通管理處罰條例第85條第4 項推定過失等規
    定之適用，是汽車所有人自仍得經由舉證證明其無故意及過
    失而免罰。故縱汽車駕駛人與汽車所有人非同屬一人，亦應
    依同條第4 項規定對於汽車所有人處以吊扣汽車牌照3 個月
    處罰，惟可舉證不罰（臺灣高等法院98年法律座談會刑事類
    提案第21號審查意見參照）。又道路交通管理處罰條例中所
    稱之「汽車所有人」，原則上應指車籍資料上所登記之車主
    而言，而汽車所有人對於其所登記為車主之車輛，本有監督
    、管理該車輛使用狀況之義務，汽車所有人如將車輛借予他
    人使用，則此監督、管理之注意義務仍無法解免，此與實際
    使用車輛並發生違規情事而為歸責對象之汽車使用人為何，
    係屬二事。異議人對於其將所有之車輛借予鄭賀展使用一節
    ，既未舉證其對於鄭賀展使用該車之情形有何監督、管理注
    意之實，僅於聲明異議狀中陳明鄭賀展係違規斯時之實際使
    用人，是受處分人對於其所有車輛之使用人未盡篩選控制之
    責，復未進一步舉證其監督並未疏懈，或縱加相當之監督而
    仍不免發生違規者，揆諸前開說明，異議人既經推定過失，
    也未舉證證明自己無過失，原處分機關依上揭規定所為裁處
    即無違誤可言，受處分人所辯，殊無可採。
五、從而，原處分機關以異議人所有之自用一般小客車有「限速
    40公里，經測時速105 公里，超速60公里以上未滿80公里」
    之違規事實，據以援引上開道路交通管理處罰條例之規定，
    裁處異議人吊扣汽車牌照3 個月，尚無不當。本件異議為無
    理由，應予駁回。
據上論斷，應依道路交通事件處理辦法第18條，裁定如主文。
中    華    民    國   100    年    12    月    2     日
                    交通法庭  法  官  王士珮
以上正本證明與原本無異。
如不服本裁定應於送達後5 日內向本院提出抗告狀。
                              書記官  金和國
中    華    民    國   100    年    12    月    2     日